臺灣高等法院刑事判決　　　　　　　100年度交上易字第209號
上　訴　人　臺灣桃園地方法院檢察署檢察官
被　　　告　詹錢圳
上列上訴人因被告涉犯公共危險案件，不服臺灣桃園地方法院10
0年度交易字第126號，中華民國100年5月2日第一審判決（聲請
簡易判決處刑案號：臺灣桃園地方法院檢察署99年度撤緩偵字第
338號），提起上訴，本院判決如下：
    主  文
原判決撤銷，發回臺灣桃園地方法院。
    理  由
一、聲請簡易判決處刑意旨略以：被告詹錢圳於民國97年9 月11
    日凌晨0時許，在桃園縣楊梅市○○路○段512號之住處，飲
    用啤酒後，已達不能安全駕駛動力交通工具之程度，仍自該
    處騎乘車牌號碼878-BSG 號重型機車沿楊梅市○○路往台66
    線公路方向行駛，嗣於同日凌晨0 時42分許，行經楊梅市○
    ○路○段551巷91號前，因不勝酒力，與楊紹勳駕駛之車牌號
    碼V3-8110 號自用小客車發生碰撞（未具告訴），經警據報
    到場處理，當場其測得呼氣所含酒精濃度為每公升0.56毫克
    。因認被告詹錢圳涉犯刑法第185條之3之公共危險罪嫌。
二、原判決意旨略以：被告詹錢圳所涉上開罪嫌，經臺灣桃園地
    方法院檢察署檢察官於97年10月16日，以97年度偵字第2161
    9號緩起訴處分書對被告為緩起訴處分，該緩起訴處分，並
    於同年11月24日確定，被告於前述緩起訴處分期間內，故意
    再犯刑法第185條之3之公共危險罪嫌，經臺灣桃園地方法院
    檢察署檢察官以98年度撤緩字第378號，撤銷緩起訴處分，
    該撤銷緩起訴處分書雖經檢察官於緩起訴期間內之98年10月
    30日作成，惟其處分書正本遲至緩起訴處分期間屆滿後之98
    年12月17日始送達被告，有臺灣桃園地方法院檢察署送達證
    書1紙在卷可稽。查刑事訴訟法第255條第1項、第2項規定撤
    銷緩起訴處分，應製作處分書，敘述理由，處分書正本應送
    達於被告，其規範目的，除使被告知悉此一攸關權益之處分
    理由外，亦寓有落實刑事訴訟法第256條之1賦予被告得就撤
    銷緩起訴處分聲請再議之旨，以保障被告之救濟機會，並使
    上級檢察署檢察官得以審查處分之當否，聲請再議之期間，
    自收受處分書正本之翌日起算，若未為合法之送達，自無從
    起算再議之期間，撤銷緩起訴處分即尚未生效。本件撤銷緩
    起訴處分縱經公告，然未於緩起訴期間內踐行上揭法定之撤
    銷緩起訴處分程序，該撤銷緩起訴處分自不生撤銷緩起訴之
    效力，且查無刑事訴訟法第260條所列各款情形之一，檢察
    官就同一案件聲請簡易判決處刑，此項聲請與起訴有同一之
    效力，其聲請即屬緩起訴期滿未經合法撤銷而違背刑事訴訟
    法第260條之規定再行起訴，乃改依通常程序，並不經言詞
    辯論，逕為不受理之判決云云。
三、上訴意旨略以：上開撤銷緩起訴處分書係於緩起訴處分期間
    之98年10月30日作成，並經公告，該撤銷緩起訴處分書，即
    因對外公告而發生效力，原審誤將撤銷緩起訴處分確定之效
    力與撤銷緩起訴處分之效力混為一談。本件撤銷緩起訴處分
    既於緩起訴處分期間即已發生效力，縱於緩起訴處分期間屆
    滿後，始送達被告，並未影響被告再議權之行使，被告仍可
    於再議期間提出再議，並不會因緩起訴期間已屆，其再議權
    之行使變成不合法，而無撤銷原撤銷緩起訴處分之機會及權
    益保障。原審為公訴不受理判決，係屬不當，應予撤銷，另
    為適法之判決等語。
四、經查：
  (一)按被告於緩起訴期間內，有刑事訴訟法第253條之3各款情形
    之一者，檢察官得依職權或依告訴人之聲請撤銷原處分，繼
    續偵查或起訴。檢察官依刑事訴訟法第253條之3規定撤銷緩
    起訴，應製作處分書敘述其處分之理由。但處分前經告訴人
    或告發人同意者，處分書得僅記載處分之要旨。前項處分書
    ，應以正本送達於告訴人、告發人、被告及辯護人。被告接
    受撤銷緩起訴處分書後，得於7日內以書狀敘述不服之理由
    ，經原檢察官向直接上級法院檢察署檢察長或檢察總長聲請
    再議，刑事訴訟法第253條之3、第255條第1、2項、第256條
    之1第1項定有明文。依上揭規定，被告經檢察官為緩起訴處
    分確定者，於緩起訴期間內，有刑事訴訟法第253條之3第1
    項規定之3款事由之1者，檢察官固得依職權或依告訴人之聲
    請撤銷原處分，繼續偵查或起訴，惟須於緩起訴處分期間屆
    滿前為撤銷緩起訴處分並經生效始可。而撤銷緩起訴處分與
    起訴、不起訴處分，同為檢察官所為之處分行為，雖依同法
    第255條第1、2項之規定，固應製作文書，將正本送達於告
    訴人、告發人、被告及辯護人，但究屬檢察官之意思表示，
    祇須對外表示，即屬有效，該處分書之製作與否，僅屬程式
    問題，並不影響於終結偵查之效力。至於所謂「對外表示」
    ，由於偵查不公開，固無如同法第224條關於裁判宣示之規
    定，但祇須檢察官之內部意思決定明確表達於外部，即足當
    之，送達處分書正本，僅屬其方法之一，如將處分意旨公告
    於檢察機關牌示處，自亦屬之。如公告在先，送達在後，即
    應以公告時作為撤銷緩起訴處分生效之認定時點（參最高法
    院82年度台上字第1081號、89年度台上字第1581號判決意旨
    ）。準此，檢察官為撤銷緩起訴之處分者，必於緩起訴期間
    屆滿前，該撤銷緩起訴處分已合法送達於當事人或已對外公
    告，均即為生效。
  (二)本件被告因涉犯公共危險罪嫌，前經台灣桃園地方法院檢察
    署檢察官於97年10月16日以97年度偵字第21619號為緩起訴
    處分，並於處分書中載明緩起訴期間為1年，其緩起訴期間
    自97年11月24日起算，至98年11月23日期滿；嗣被告於前述
    緩起訴處分期間內，故意再犯刑法第185條之3之公共危險罪
    嫌，經臺灣桃園地方法院檢察署檢察官以98年度撤緩字第37
    8號，撤銷緩起訴處分等情，有本院被告前案紀錄表在卷（
    本院卷第10頁）可按，查：臺灣桃園地方法院檢察署檢察官
    係於98年10月30日以98年度撤緩字第378號撤銷緩起訴處分
    書撤銷原緩起訴處分，該撤銷緩起訴處分書之處分於緩起訴
    期間內之98年11月5日經該署對外公告生效，此有臺灣桃園
    地方法院檢察署資料室公告日期查註紀錄在卷足憑（本院卷
    第11頁），依前揭之說明，該撤銷緩起訴之處分，因已於緩
    起訴期間屆滿（即98年11月23日）前經公告而對外表示，自
    已生撤銷原緩起訴處分之效力；縱被告遲於98年12月17日（
    前述緩起訴處分期間戒滿後）始收受前述撤銷緩起訴處分書
    ，亦無礙該撤銷緩起訴處分已生之效力，況被告於收受該撤
    銷緩起訴處分書後，並未聲請再議而使該撤銷緩起訴處分書
    確定。準此，則檢察官於100年3月28日聲請本件簡易判決處
    刑，即難謂有何對同一案件再行起訴之情事。基此，原審認
    前開撤銷緩起訴處分不生效力，檢察官係就已經緩起訴期滿
    之同一案件聲請簡易判決處刑，其程序自屬違背規定，因而
    判決本件公訴不受理，即有可議，而難謂妥適。
五、綜上所述，檢察官提起上訴，指摘原審諭知不受理判決不當
    ，應認為有理由，為維持被告之審級利益，爰由本院將原判
    決撤銷，發回原審法院，並不經言詞辯論為之。
據上論斷，應依刑事訴訟法第369條第1 項但書、第372條，判決
如主文。
中    華    民    國   100    年    7     月    7     日
                  刑事第二十庭審判長法  官  周盈文
                                    法  官  林海祥
                                    法  官  詹駿鴻
以上正本證明與原本無異。
不得上訴。
                                    書記官  梁淑時
中    華    民    國   100    年    7     月    7     日